【裁判字號】    92,易,651
【裁判日期】    920417
【裁判案由】    恐嚇
【裁判全文】
臺灣臺中地方法院刑事判決                          九十二年度易字第六五一號
    公  訴  人  台灣台中地方法院檢察署檢察官
    被      告  戊○○
    被      告  庚○○
右列被告因恐嚇取財案件，經檢察官提起公訴（九十一年度偵字第一九四六一號），
本院判決如左：
    主  文
戊○○幫助意圖為自己不法之所有，以恐嚇使人將本人之物交付，未遂，處有期徒刑
參月，如易科罰金，以參佰元折算壹日。
庚○○幫助意圖為自己不法之所有，以恐嚇使人將本人之物交付，未遂，累犯，處有
期徒刑肆月，如易科罰金，以參佰元折算壹日。
    事  實
一、庚○○與戊○○係男女朋友關係。庚○○曾因偽造文書案件，經本院判處有期徒
    刑五月確定，於民國八十九年八月二十九日執行完畢，仍不知悔改。庚○○、戊○○均預知年約三十歲之不詳姓名成年男子在報紙上刊登廣告，購買銀行帳戶存
    摺、提款卡及印章，可能利用購得帳戶作為恐嚇取財匯款之用，竟因欠缺生活費
    ，而基於幫助該不詳姓名成年男子之不確定故意，由庚○○以電話與該不詳姓名
    成年男子聯絡，並騎乘機車附載戊○○，於九十一年八月七日晚上六時至七時之
    間，至台中市○○區○○路住處附近巷口（戊○○原住台中市○○區○○路四號
    ），將戊○○所申設使用之台灣土地銀行中港分行第000000000000
    號帳戶存摺、提款卡及印章，以新台幣（下同）七百元之代價，售予該不詳姓名
    成年男子。該不詳姓名成年男子取得上開帳戶存摺、提款卡及印章後，即意圖為
    自己不法之所有，於九十一年八月上旬某日，分別寄發恐嚇信件予開設小熊維妮
    托兒所（設台中市○區○○街六一號）、衛道托兒所（設台中市○區○○路六九
    號）、童年美語會話短期補習班（設台中市○○路二二一巷三號）、今日幼稚園
    （設台中市○○區○○路一段二０九號）、小哈佛幼稚園（設台北市○○路○段
    九九巷十六號一樓）之丙○○、己○○、丁○○、乙○○、甲○○，恐嚇丙○○
    等人於九十一年八月十四日中午十二時，將十萬元匯入上開帳戶，否則等待幾粒
    子彈或一顆炸彈，使丙○○等人心生畏怖，惟均未匯款而未得逞。
二、案經台中市警察局及台北市政府警察局內湖分局移送台灣台中地方法院檢察署檢
    察官偵查起訴。
    理  由
一、訊據被告戊○○固坦承於前開時地，以七百元之代價，將其所申設使用之台灣土
    地銀行中港分行第000000000000號帳戶存摺、提款卡及印章，售予
    不詳姓名成年男子等情，惟與被告庚○○均否認幫助恐嚇取財犯行，被告戊○○
    辯稱係伊看報紙聯絡，將伊申設使用之台灣土地銀行中港分行帳戶存摺、提款卡
    、印章出售，不知該不詳姓名男子購買帳戶，係作為恐嚇取財匯款之用，庚○○
    僅載伊過去，不知伊要賣存摺云云，被告庚○○亦以伊未看報紙以電話聯絡，要
    戊○○賣帳戶，係戊○○叫伊載去台中市○○路住家附近巷口找朋友，伊載戊○○過去即離開，不知戊○○要賣帳戶云云置辯。然查右揭犯罪事實，業據被害人
    丙○○、己○○、丁○○、乙○○於警訊時指述綦詳，並有恐嚇信函、台灣土地
    銀行帳戶基本資料、開戶資料、台北市政府警察局內湖分局刑事案件報告單等影
    本附卷可稽。被告戊○○於警訊時復供稱伊申設使用之台灣土地銀行中港分行帳
    戶，係於九十一年八月初經由伊男友庚○○以七百元出售，庚○○說是看報紙廣
    告出售，因欠缺生活費用，所以將帳戶出售等語，被告戊○○與被告庚○○既係
    男女朋友關係，自不可能無端攀誣被告庚○○，且所供二人因欠缺生活費用而出
    售帳戶，亦符常情。次查被告庚○○、戊○○分別係二十七歲及三十三歲之成年
    人，應具相當之社會經驗，對該不詳姓名成年男子何以願意花錢刊登廣告，並以
    七百元之代價購買素不相識者之銀行帳戶，豈能無疑？且自政府開放金融業申請
    設立後，金融機構大量增加，使一般人申請存款帳戶極為容易、便利，故除非充
    作犯罪使用，一般正常使用之存款帳戶，並無向他人購買之必要。況坊間新聞媒
    體，對於不肖犯罪集團，經常利用大量收購之存款帳戶，作為詐取或恐嚇他人財
    物工具，亦多所報導，被告庚○○、戊○○對此應知之甚詳，竟仍將上開帳戶存
    摺、提款卡及印章，以七百元之代價售予該不詳姓名成年男子，該不詳姓名成年
    男子嗣果據以為恐嚇取財之匯款帳戶，被告庚○○、戊○○自有幫助該不詳姓名
    成年男子恐嚇取財之不確定故意，所辯無非飾卸之詞，不足採信，其等犯行均堪
    認定。
二、按被告庚○○、戊○○基於幫助之不確定故意，出售上開帳戶予該不詳姓名成年
    男子，供作恐嚇取財匯款使用，並未參與恐嚇取財之構成要件行為，且該不詳姓
    名成年男子之恐嚇取財行為，因被害人丙○○等人迄未匯款而不遂，核被告庚○○、戊○○所為，均係犯刑法第三十條第一項、第三百四十六條第三項、第一項
    之幫助恐嚇取財未遂罪。被告庚○○曾因偽造文書案件，經本院判處有期徒刑五
    月確定，於八十九年八月二十九日執行完畢，有台灣台中地方法院檢察署刑案資
    料查註紀錄表可按，五年以內再犯有期徒刑以上之罪，為累犯，應依法加重其刑
    。又被告等係幫助他人犯恐嚇取財罪，為幫助犯，依刑法第三十條第二項規定，
    應按正犯之刑減輕之。再該不詳姓名成年男子之正犯係已著手於恐嚇取財之實行
    而不遂，為未遂犯，被告等亦應依刑法第二十六條前段規定遞減其刑，被告庚○○部分並予先加後減。爰分別審酌被告庚○○已有違反麻醉藥品管理條例、偽造
    文書等前科，仍不知悔改，被告戊○○尚無前科（見卷附台灣台中地方法院檢察
    署刑案資料查註紀錄表），二人出售帳戶所得非多，及其等犯罪動機、手段、所
    生危害、犯罪後態度等一切情狀，各處以如主文所示之刑，並均諭知易科罰金之
    折算標準。
三、公訴意旨另以：被告庚○○、戊○○復基於概括之犯意，於九十一年八月八日，
    在台中市○○路郵局附近之菜市場裡，將被告戊○○申設使用之台中市何厝郵局
    第0000000號帳戶存摺、提款卡及印章等物，出租另一不詳姓名者之男子
    三個月，並取得頭期款二千七百元，該不詳姓名男子嗣即以該郵局存摺作為匯款
    之人頭帳戶，於九十一年八月十四日，以信件向小熊維尼托兒所、衛道托兒所、
    童年美語補習班、今日幼稚園之負責人周慧真等人恐嚇取財未遂，因認被告庚○○、戊○○此部分行為亦涉有刑法第三十條第一項、第三百四十六條第一項之幫
    助恐嚇取財罪嫌等語。查刑法之幫助犯，以正犯已經犯罪為構成要件，故幫助犯
    無獨立性，如無他人之犯罪行為存在，犯罪即無由成立。本件訊據被告戊○○固
    坦承以五千元之代價，將其申設使用之台中市何厝郵局帳戶存摺、提款卡、印章
    出租予不詳姓名男子等情，然以信件恐嚇小熊維尼托兒所、衛道托兒所、童年美
    語會話短期補習班、今日幼稚園者，係要求匯款至被告戊○○所申設使用之台灣
    土地銀行中港分行第000000000000號帳戶，已經被害人丙○○、己○○、丁○○、乙○○於警訊時供明，復有恐嚇信函影本在卷足憑，且遍查卷內
    資料，亦無該租用被告戊○○所申設使用之台中市何厝郵局帳戶者，業已利用該
    帳戶犯罪之相關事證，被告庚○○、戊○○此部分行為自無由成立幫助恐嚇取財
    罪，惟公訴人認被告等此部分行為，與其等前開有罪部分有連續犯之裁判上一罪
    關係，故不另為無罪之諭知。
據上論斷，應依刑事訴訟法第二百九十九條第一項前段，刑法第三百四十六條第三項
、第一項、第三十條第一項前段、第二項、第二十六條前段、第四十七條、第四十一
條第一項前段，罰金罰鍰提高標準條例第一條前段、第二條，判決如主文。
中      華      民      國      九十二      年      四    月    十七    日
                                        法  官  鍾  堯  航
右正本證明與原本無異。
如不服本判決，應於送達後十日內向本院提出上訴狀（須附繕本），上訴於台灣高等
法院台中分院。
                                        書記官
中      華      民      國      九十二      年      四    月    十七    日
附錄論罪科刑法條
刑法第三百四十六條：
意圖為自己或第三人不法之所有，以恐嚇使人將本人或第三人之物交付者，處六月以
上五年以下有期徒刑，得併科一千元以下罰金。
以前項方法得財產上不法之利益，或使第三人得之者，亦同。
前二項之未遂犯罰之。


司法院資訊處製作；財團法人民間司法改革基金會備份。
